臺灣嘉義地方法院民事判決
                                      104年度再易字第8號
再審原告    王○○  
再審被告    胡○○  
上列當事人間請求清償借款事件，再審原告對於中華民國104 年
6 月17日本院104 年度簡上字第6 號確定判決提起再審，本院判
決如下：
    主      文
再審之訴駁回。
再審訴訟費用由再審原告負擔。
    事實及理由
一、本件再審意旨略以：⑴99年初甚至於截至101 年之前，再審
    原告與再審被告並無原審及二審心證認定之感情不睦。二審
    法官不究事實，心證認定再審原告與再審被告感情不睦，並
    以此推斷以70萬元換取離婚之推論，即為錯誤推論，並影響
    判決之正確性。⑵再審原告於二審中向承審法官提出並向法
    官細心說明以資金流向化解所謂帳戶混同的問題，已可清楚
    說明當初再審原告借給再審被告的錢，再審被告是用於投資
    「聯陽」這檔股票，然二審法院認為再審原告以再審被告投
    資聯陽股票仍難認兩造係基於借貸關係交付款。莫非法院就
    民事案件只能死守法理，不願正視事實，心中沒有正義公理
    。再審被告在收到二審的判決書後，在上面寫出「爽啊」這
    樣的字眼，此即不反應出再審被告心中暗爽認為，即使其說
    謊，法官也無能力明辨，就算有能力明辨，法院也不能奈他
    何? ⑶有關二審認為再審原告提出之借據沒有再審被告之簽
    名，僅印有其文，再審被告亦否認該印文為其所蓋，並否認
    有該顆章，再審原告未舉證該印文為再審被告所蓋，自難認
    該借據為再審被告所立具；以及再審原告稱係先匯款，再審
    被告再給借據，惟匯款日期為99年3 月3 日，借據日期為99
    年3 月1 日，與再審原告前開陳述情節不符，難以該借據證
    明兩造間確有消費借貸合意等語，除顯承審法官曲解再審原
    告原意，不瞭解實際狀況外，亦顯刁難再審原告。⑷除再審
    原告所檢附之借據確具有消費借貸之合意外，下列事證（先
    前的書狀皆已提供）亦足以證明再審被告確知並向再審原告
    借貸該筆50萬元款項，但承審法官若非視而不見，就是事不
    關己，未就所提供之事證細究斟酌審理：再審原告從99年4
    月一直至100 年斷斷續續以電子郵件向再審被告催討該筆50
    萬元借款，自始自終皆明白一致性的要求再審被告賣股還錢
    ，或要求再審被告告知股票投資現況，再審被告亦從未否認
    ，此從再審原告於二審所提出之抗告狀及證物書件中已可明
    顯證明，包括再審原告在99年4 月15日、7 月25日寫給再審
    被告之信件、101 年5 月7 日以電子郵件寫信給再審被告之
    內容、再審被告101 年5 月7 日回覆給再審原告之電子郵件
    ，足見一審及二審法官認為再審原告無從證明係基於兩造間
    借貸合意而將該50萬元匯款至再審被告帳戶之說法，為偏頗
    、輕率且錯誤之判決。是原確定判決有諸多心證偏頗之處且
    對影響判決之重要證物漏未斟酌之再審事由。爰依民事訴訟
    法第497 條規定，提起本件再審之訴等語，並聲明：（一）
    上訴駁回之判決廢棄。（二）再審被告應給付再審原告新臺
    幣50萬元及自99年3 月4 日起至清償日止按年息5%計算之利
    息。（三）再審及前審訴訟費用由再審被告負擔。
二、本件未行言詞辯論，再審被告亦未提出書狀作何聲明或陳述
    。
三、按依第466 條不得上訴於第三審法院之事件，除前條規定外
    ，其經第二審確定之判決，如就影響於判決之重要證物，漏
    未斟酌，亦得提起再審之訴。民事訴訟法第497 條定有明文
    。民事訴訟法第497 條規定所謂就足影響於判決之重要證物
    漏未斟酌，則指足以影響判決基礎之重要證物，雖當事人已
    在前訴訟程序中提出，然未經確定判決加以斟酌，且該證物
    足以動搖原確定判決基礎者為限。若於判決理由項下說明無
    調查之必要，或縱經斟酌亦不足影響判決基礎之意見，即與
    漏未斟酌有間，不得據為本條所定之再審理由。
四、本件再審原告主張原確定判決有民事訴訟法第497 條前段所
    定之再審事由存在，並提出98年及99年度全家出遊照片光碟
    、再審被告99年3 月22日之日記中心情寫照、再審被告收到
    二審判決書之反應、再審原告101 年5 月7 日寫給再審被告
    之電子郵件、再審被告101 年5 月7 日回覆再審原告之電子
    郵件為證，惟查：
㈠、再審原告於二審上訴之書狀及開庭時即表示與再審被告感情
    良好，且檢附99年初全家出遊之照片光碟為佐證，再審原告
    再提出98年及99年全年度全家出遊照片光碟、再審被告99年
    3 月22日之日記中心情寫照，以佐99年初甚至於截至101 年
    之前，再審原告與再審被告並無原審及二審心證認定之感情
    不睦云云，惟查原確定判決第10、11頁敘明「參以被上訴人
    所提兩造間電子郵件往來內容，可知兩造於99年前即已因上
    訴人外遇、家用等情事有所爭執，感情已有不睦，則被上訴
    人辯稱其於上開簡訊及電子郵件表示願意還錢，係意指願以
    金錢換取離婚等語，尚非全然無據。再查上訴人雖指述原審
    上開論述係視婚姻為兒戲，惟觀諸上訴人於99年6 月22日寫
    給被上訴人之電子郵件內容（本院卷第25至27頁），要求被
    上訴人給付2000萬元始願意離婚，而被上訴人上開簡訊日期
    為99年7 月18日及電子郵件日期為100 年12月16日，足證兩
    造已就協議離婚做金額方面之討論，故被上訴人上開表示願
    意歸還50萬元以換取離婚之情節，與常情相符，無從以該內
    容認定本件為消費借貸關係。」、「經查上訴人雖稱99年初
    兩造感情良好，無須多此一舉給予被上訴人50萬元補償，且
    為釋出善意，故表示不一定要立借據等詞，惟觀諸上訴人99
    年4 月15日寫給被上訴人之電子郵件內容（本院卷第17至20
    頁），兩造感情不睦已久，非如上訴人所稱99年初感情良好
    。」等語（見原確定判決第10、11頁），是原確定判決乃綜
    觀兩造往來電子郵件內容、再審原告所提全家出遊之照片光
    碟後，判斷兩造感情不睦已久，非如再審原告所稱99年初感
    情良好，足見上開證物於前訴訟程序業已提出，並經原確定
    判決調查後認定仍無礙於兩造感情不睦之認定，自非未經斟
    酌或漏未斟酌之重要證物。
㈡、又再審原告所提出再審被告收到二審判決書之反應，此自難
    認符合當事人已在前訴訟程序中提出，然未經確定判決加以
    斟酌，且該證物足以動搖原確定判決基礎者之證物資格，而
    非屬未經斟酌或漏未斟酌之重要證物。
㈢、再審原告提出再審原告101 年5 月7 日寫給再審被告之電子
    郵件、再審被告101 年5 月7 日回覆再審原告之電子郵件，
    以佐系爭款項為兩造間之借款，惟查原確定判決第10、11頁
    敘明『上訴人主張系爭50萬元係被上訴人向其借款用以投資
    股票乙節，固據其提出歷史交易明細查詢、合作金庫銀行存
    摺內頁影本、兩造間簡訊及電子郵件內容為證，經查上開交
    易明細及存摺內頁（原審卷第4 至6 頁）僅能證明兩造間有
    金錢往來之事實，而交付金錢之原因多端，或為買賣，或為
    贈與，或因其他之法律關係而為交付，且上開交易明細及存
    摺內頁就系爭50萬元匯款之原因為「借買股票款」乙節係由
    上訴人單方自行註記，自難逕為推論兩造間就系爭50萬元確
    有借貸之合意存在。復查上訴人所提之簡訊及電子郵件內容
    ，被上訴人固曾表示「50萬！你忘了吧！是47萬。若是看清
    了，把婚離了，一切好談」（原審卷第12至15頁）、「你只
    要爽快離婚我馬上把錢加利息還給你」（原審卷第17頁）等
    語，然被上訴人並未否認曾收受上訴人系爭50萬元金錢之事
    實，再參以被上訴人所提兩造間電子郵件往來內容，可知兩
    造於99年前即已因上訴人外遇、家用等情事有所爭執，感情
    已有不睦，則被上訴人辯稱其於上開簡訊及電子郵件表示願
    意還錢，係意指願以金錢換取離婚等語，尚非全然無據。再
    查上訴人雖指述原審上開論述係視婚姻為兒戲，惟觀諸上訴
    人於99年6 月22日寫給被上訴人之電子郵件內容（本院卷第
    25至27頁），要求被上訴人給付2000萬元始願意離婚，而被
    上訴人上開簡訊日期為99年7 月18日及電子郵件日期為100
    年12月16日，足證兩造已就協議離婚做金額方面之討論，故
    被上訴人上開表示願意歸還50萬元以換取離婚之情節，與常
    情相符，無從以該內容認定本件為消費借貸關係。』、「消
    費借貸契約固非要式契約，不以訂立書面為成立要件，惟依
    原審卷內兩造信件往來內容，可知兩造於99年間感情已有生
    變乙節，業如前述，而上訴人所主張貸與被上訴人之金額為
    50萬元，就一般受薪階級而言已屬相當高之金額，倘上訴人
    確於兩造已有感情糾紛之際仍貸與被上訴人上開款項，理應
    要求被上訴人簽立憑據載明上開匯款是否計算利息或償還方
    式、期限等事項以為保障，經查上訴人雖稱99年初兩造感情
    良好，無須多此一舉給予被上訴人50萬元補償，且為釋出善
    意，故表示不一定要立借據等詞，惟觀諸上訴人99年4 月15
    日寫給被上訴人之電子郵件內容（本院卷第17至20頁），兩
    造感情不睦已久，非如上訴人所稱99年初感情良好。」等語
    （見原確定判決第10、11頁），是原確定判決乃綜觀兩造往
    來電子郵件內容等相關證物後，判斷系爭款項難認為借款，
    足見上開證物於前訴訟程序業已提出，並經原確定判決調查
    後認定仍無礙於系爭款項難認為借款之認定，自非未經斟酌
    或漏未斟酌之重要證物。
五、末按再審之訴顯無再審理由者，得不經言詞辯論，以判決駁
    回之，民事訴訟法第502 條第2 項定有明文。所謂再審之訴
    顯無再審理由，係依再審原告所主張之再審事由，不經調查
    即可認定，在法律上顯無理由而不能獲得勝訴之判決者而言
    。承前所述，再審原告所提出之證物，或已於前訴訟程序事
    實審言詞辯論終結前業已提出並經斟酌，或其待證事實均已
    經原審查明後認定不影響判決結果，其主張原確定判決有民
    事訴訟法第497 條規定之再審事由，顯不足採。從而，再審
    原告提起本件再審之訴，顯無再審理由，爰不經言詞辯論，
    逕以判決駁回之。
六、據上論結，本件再審之訴為顯無再審理由，依民事訴訟法第
    502 條第2 項、第78條，判決如主文。
中    華    民    國   104   年     11    月   18     日
               民事第二庭審判長法  官  李文輝
                               法  官  柯月美
                               法  官  陳婉玉
以上正本係照原本作成。
本判決不得上訴。
中    華    民    國   104   年     11    月   18     日
                               書記官　高文靜